【裁判字號】    95,重訴,296
【裁判日期】    950828
【裁判案由】    拆屋還地
【裁判全文】
臺灣臺北地方法院民事判決             95年度重訴字第296號
原      告  乙○○
訴訟代理人  郭方桂律師
被      告  安磊科技工程股份有限公司
法定代理人  甲○○
訴訟代理人  林淑惠律師
上列當事人間拆屋還地事件，本院於中華民國95年8月7日言詞辯
論終結，判決如下：
    主  文
被告應將坐落台北市○○區○○段六小段三四四地號土地內，如
附圖所示A部分面積七十六點五平方公尺之地上鋼骨鋼筋混凝土
造停車塔建物拆除，並將該土地返還原告。
訴訟費用由被告負擔。
本判決於原告以新台幣壹仟貳佰玖拾壹萬元為被告供擔保後，得
假執行，但被告如以新台幣參仟捌佰柒拾參萬元為原告預供擔保
，得免為假執行。
    事實及理由
一、原告起訴主張：坐落台北市○○區○○段6小段344地號土地
    （下稱系爭土地），所有權全部，為原告於民國95年2月21
    日自本院拍賣取得，被告為該土地如附圖所示A部分面積76.
    5平方公尺之地上鋼骨鋼筋混凝土造停車塔建物（下稱系爭
    停車塔）所有人，惟被告所有系爭停車塔並無正當權源，竟
    占用系爭土地，不法侵害原告之所有權，為此爰依民法第
    767條規定請求被告拆除上開房屋，將系爭土地返還原告等
    語。並聲明：（一）被告應將坐落台北市○○區○○段6 小
    段344地號土地內，如附圖所示A部分面積76.5平方公尺之地
    上鋼骨鋼筋混凝土造停車塔建物拆除，並將該土地返還原告
    。（二）願供擔保請准宣告假執行。
二、被告辯以：系爭土地原為訴外人中橋股份有限公司（下稱中
    橋公司）所有，中橋公司於85年間向台北市政府工務局申請
    於系爭土地上新建鋼骨造電梯式立體停車塔一座，經台北市
    政府工務局以85年建字第392號建築執照核准其建造。嗣中
    橋公司於86年6月25日與被告簽立停車設備按裝契約書及停
    車設備買賣契約書，將上開停車塔之全部營建及設備買賣、
    按裝等工程委由被告承攬施作，被告再分別將上開停車塔新
    建工程之土木及基礎工程委由聯瀠營造有限公司承造；鋼骨
    、機械停車場設備之安裝工程委由合安企業承裝；停車消防
    火警工程委由衛保興業有限公司承製；停車塔防火披覆工程
    委由階興實業股份有限公司承製；停車塔外牆工程委由匯倫
    企業有限公司承製；停車塔水電電控工程委由喬焜企業有限
    公司承製，並已依約興建完成上開停車塔設備，於88年12月
    29日經台北市政府工務局准以核發88年使字第536號使用執
    照。是被告於系爭土地上興建系爭停車塔，係經原地主中橋
    公司同意，而有合法之正當權源。詎中橋公司至87年5月間
    起，財務即出現困難，積欠被告工程款新台幣（下同）1,40
    0多萬元未為給付，且負債累累，致系爭土地及其上系爭停
    車塔均遭債權人為假扣押查封，聲請強制執行。因被告與中
    橋公司於86年6月25日所簽立之停車設備按裝契約書及停車
    設備賣買契約書第8條第4項規定：「甲方（即中橋公司）付
    清全部價款後停車設備交屬甲方，但甲方未能依本合約第5
    條規定按期付款時，其產權仍歸屬乙方（即本案被告）所有
    。」，而中橋公司至87年5月，仍積欠被告工程款1,400多萬
    元未清償，故系爭停車設備之所有權仍屬被告所有，被告乃
    於上述之強制執行程序，提起第三人異議之訴，經本院90年
    度訴字第153號、高等法院93年度上更（一）字第146號判決
    ，就系爭土地上所為系爭停車塔之強制執行程序應予撤銷確
    定，足見被告所有之系爭停車塔，並非無權占有系爭土地等
    語。並聲明：（一）原告之訴及其假執行之聲請均駁回。（
    二）如受不利之判決，願供擔保請准宣告免為假執行。
三、兩造不爭執事項：（見本院卷95年4月24日言詞辯論筆錄）
（一）原告於95年2月21日以拍賣為原因，登記取得系爭土地所
      有權。
（二）被告所有鋼骨鋼筋混凝土造停車塔坐落系爭土地上。
（三）原證1、2、3，及被證1至6均為真正。
四、本件爭點：系爭停車塔占用系爭土地是否有合法權源？（見
    本院卷95年4月24日言詞辯論筆錄）
（一）按「所有人對於無權占有或侵奪其所有物者，得請求返還
      之。對於妨害其所有權者，得請求除去之。有妨害其所有
      權之虞者，得請求防止之。」民法第767條定有明文。次
      按當事人主張有利於己之事實者，就其事實有舉證之責任
      ，民事訴訟法第277條前段定有明文，主張法律關係存在
      之當事人，應就該法律關係發生所須具備之特別要件，負
      舉證之責任，至於他造主張有利於己之事實（變更或消滅
      之特別要件），則應由他造舉證證明（最高法院48年台上
      字第87號判例參照）。
（二）經查：
  １、系爭土地及停車塔分別係原告與被告所有，而系爭停車塔
      復係在系爭土地上，占有如附圖A所示之面積等情，為兩
      造所不爭執，並經本院會同台北市大安地政事務所派員親
      至履勘現場屬實，有本院勘驗測量筆錄暨台北市大安地政
      事務所土地複丈成果圖在卷可憑，堪信系爭停車塔確係占
      有系爭之土地如附圖A所示之面積無疑。
  ２、依高等法院93年度上更（一）字第146號確定判決意旨所
      載：因被告與中橋公司於86年6月25日所簽立之停車設備
      按裝契約書及停車設備賣買契約書第8條第4項規定：「甲
      方（即中橋公司）付清全部價款後停車設備交屬甲方，但
      甲方未能依本合約第5條規定按期付款時，其產權仍歸屬
      乙方（即本案被告）所有。」，而中橋公司至87年5月，
      仍積欠被告工程款1400多萬元未清償，因之認為系爭停車
      塔所有權係屬被告所有，有該判決書在卷可憑，可知，被
      告固因上開之原因取得系爭停車塔所有權，惟並未因取得
      該停車塔之所有權，即認該停車塔在系爭土地上具有合法
      之權源（包括租賃權或使用權），另被告與原告之前手即
      中橋公司間，僅有前述之承攬法律關係存在，並無就系爭
      土地訂有任何之契約，此外，被告就其所有系爭停車塔占
      用系爭土地部分，亦無任何證據證明其有法律上之權源，
      故被告所有之系爭停車塔占用原告所有之系爭之土地，自
      屬無權占有，原告自得依上開規定，請求被告將系爭土地
      上如附圖A虛線所示面積76.5平方公尺之地上鋼骨鋼筋混
      凝土造停車塔建物拆除，並將該土地返還與原告。
五、綜上所述，原告基於民法第767條之法律關係，訴請如主文
    第1項所示，為有理由，應予准許。
六、本件事證已臻明確，兩造其餘主張陳述及所提證據，經本院
    逐一審酌後，認均不影響本判決之結果，爰不再一一論述，
    附此敘明。
七、兩造均陳明願供擔保，請求宣告假執行及免為假執行；核無
    不合，爰酌定相當之擔保金額，予以准許。
八、據上論結，本件原告之訴為有理由，依民事訴訟法第78條、
    第390條第2項、第392條第2項，判決如主文。
中    華    民    國    95    年    8    月    28    日
                  民事第四庭    法  官  陳邦豪
以上正本係照原本作成。
如對本判決上訴，須於判決送達後二十日之不變期間內，向本院
提出上訴狀。
中    華    民    國    95    年    8    月    28    日
                                書記官  薛德芬


司法院資訊處製作；財團法人民間司法改革基金會備份。
